臺北高等行政法院判決　　　　　　　　　　　　　　　九十年度訴字第四六○八號
　　　　　　　　　　　　　　　.
　　原　　　告　美商．猜猜？公司
　　　　　　　　Guess?.
　　代　表　人　戴波拉．希吉爾.
　　　　　　　　Debora.
　　　　　　　　（首席顧問暨秘書）
　　訴訟代理人　陳長文律師
　　複代 理 人　張有捷律師
　　訴訟代理人　蔡瑞森律師
　　被　　　告　經濟部智慧財產局
　　代　表　人　陳明邦（局長）
　　訴訟代理人　乙○○
　　參　加　人　民生行股份有限公司
　　代　表　人　甲○○董事長.
　　訴訟代理人　丙○○
右當事人間因商標異議事件，原告不服經濟部中華民國九十年五月三日經（九○）訴
字第○九○○六三○八八九○號訴願決定，提起行政訴訟，並經本院裁定允許參加人
獨立參加本件被告之訴訟。本院判決如左：
    主  文
原告之訴駁回。
訴訟費用由原告負擔。
    事  實
緣參加人前於民國（以下同）八十八年四月十四日以「SurPrise及圖」商標（以下簡
稱系爭聯合商標，如附圖一），作為第八九九二三○號「SurPrise及圖」正商標之聯
合商標，指定使用於商標法施行細則第四十九條所定商品及服務分類表第二十四類之
被褥、棉被、被套、床單、床罩、枕套、毛毯、壁毯．．．等商品，向被告申請註冊
，經被告核准列為審定第九一二五五○號聯合商標。嗣原告以該審定聯合商標有商標
法第三十七條第七款及第十二款規定之情事，並提出其註冊第二六三三四九號、第二
九○○八七號、第三二○七六六號、第三三四七○五號．．．等「GUESS ? and Tri-
angle Design」商標、第三四四六九三號、第三四八五七一號、第三五二六九九號、
第三七一三五四號、第三八七五二六號．．．等「Triangle Design with a Questi-
on Mark Inside」（以下合稱據以異議商標，如附圖二）為證據，對之提起異議。案
經被告審查，於九十年一月十日以中台異字第八九一三一三號商標異議審定書為「異
議不成立」之處分。原告不服，提起訴願，遭駁回後，遂向本院提起行政訴訟，並經
本院裁定允許參加人獨立參加本件被告之訴訟。茲摘敘兩造及參加人之訴辯意旨如左
：
甲、原告方面：
一、聲明：求為判決
１、訴願決定及原處分均撤銷。
２、命被告就參加人於八十八年四月十四日申請並經被告核准審定之第九一二五五○
    號「SurPrise及圖」聯合商標申請案，作成撤銷審定之處分。
３、訴訟費用由被告負擔。
二、陳述：
１、原告以參加人之系爭聯合商標與原告之據以異議商標構成近似，有違商標法第三
    十七條第七款及第十二款之情事而提出異議，則本件爭點在於商標是否構成近似
    。
２、系爭聯合商標與據以異議商標構圖意匠相彷彿，為近似商標，且系爭聯合商標與
    據以異議商標二者所指定使用之商品，復屬同一、類似或相關連，是系爭聯合商
    標已違反商標法第三十七條第七款及第十二款規定而不得註冊，被告之核准審定
    自屬違法，應予撤銷：
    按「商標圖樣相同或近似於他人著名商標或標章有致公眾混淆誤認之虞者」及「
    相同或近似於他人同一商品或類似商品之註冊商標者」，不得申請註冊，分別為
    商標法第三十七條第七款及第十二款明文規定。而商標構成相同或近似者，係指
    具有普通知識經驗之商品購買人於購買時施以普通所用之注意，就兩商標主要部
    分之外觀、觀念或讀音觀察，只要有一足以產生混淆誤認之虞，兩商標即為近似
    之商標。又商標圖樣上之外文文字雖不相同，讀音、觀念互異，但設計形體相似
    有混同誤認之虞者或商標圖形相似，有混同誤認之虞者，皆為外觀近似，此亦為
    被告制定之「商標近似審查基準」所明定。茲就系爭聯合商標與據以異議商標依
    前述之審查基準分別比對如下：
(1)、系爭聯合商標與據以異議之「GUESS ? AND TRIANGLE DESIGN」商標之比對：
、查據以異議之「GUESS ? AND TRIANGLE DESIGN」 商標與系爭聯合商標之設計形
    體皆由倒三角圖形內置文字及標點符號所組合而成，為被告所認同。上述商標之
    整體構圖顯然係以倒三角形為主軸，作為辨識商標之主要部分，主要部分之圖形
    完全相同，自有混同誤認之虞，文字之不同，當不影響商標近似之認定，此有「
    商標近似審查基準」第二條第九項之規定及訴願決定機關之範例可稽。
、尤其，三角形內置驚嘆號「！」與問號「？」之圖樣構成近似，此亦有被告認定
    「TRIANGLE DESIGN WITH A QUESTION MARK INSIDE」與「TRY及圖」構成近似之
    案例可稽，甚且三角形內置驚嘆號「！」與問號「？」及一不同之英文單字之圖
    樣有構成近似之虞，亦有訴願決定機關認定 「GUESS ? AND TRIANGLE DESIGN」
    與「HOOP及圖」有構成近似之虞的前例可稽。是故被告對本件之認定不僅不符合
    其本身所頒佈之商標近似審查基準，亦與若干類似案例的處理結果有明顯相違，
    實不足採。
、況「GUESS」 與「SURPRISE」兩英文單字在設計上亦顯有異曲同工之妙，而非如
    被告所言毫無關聯，蓋「猜猜看（GUESS）」之結果往往是充滿「驚奇（SURPRI-
    SE）」的，且「GUESS」 之目的係在突顯消費者對據以異議商標圖樣上「？」印
    象，「SURPRISE」之目的則在突顯消費者對系爭圖樣上「！」印象，而「？」與
    「！」雖有不同之意義，然其同屬標點符號之一，一般消費者並非不無可能誤認
    兩者屬同一系列之商標，且三角形內置驚嘆號「！」與問號「？」及一英文單字
    之設計圖樣有構成近似之虞，此亦有為訴願決定機關肯認之案例可稽，是一般消
    費者確有誤認系爭聯合商標為原告之系列商標之一，進而有誤認誤購之虞。
(2)、系爭聯合商標與據以異議之「TRIANGLE DESIGN WITH A QUESTION MARK INSIDE
    」商標之比對：
    查系爭聯合商標之整體構圖可區分為英文文字「SURPRISE」及圖形部分，而此圖
    形與據以異議之「TRIANGLE DESIGN WITH A QUESTION MARK INSIDE」 商標相比
    對，除驚嘆號「！」與問號「？」之外，主要之外觀皆為倒三角形，而三角形內
    置驚嘆號「！」與問號「？」之圖樣構成近似，此亦有被告認定為近似之類似案
    例可稽，是系爭聯合商標之圖形部分與據以異議之「 TRIANGLE DESIGN WITH A
    QUESTION MARKIN SIDE」商標構成近似，無庸置疑。
(3)、「？」與「！」依教育部頒行全國使用之標點符號用法，雖各有不同之意義，然
    隨時代變遷，語文的多變，該教育部頒行標點符號之意義及用法，已不敷時代需
    求，蓋「驚歎號（！）」固有表希望、表驚歎、表招呼、表斥責或表命令之意義
    ，然亦可含蓋有表疑問之意義，例如：「你是一個學生嗎！」此語中即含蓋有表
    疑問之意義，是以「？」與「！」兩標點符號本即有使消費者產生混淆誤認之虞
    ，而為近似圖樣。既然「？」與「！」為近似圖樣，則系爭聯合商標之圖形部分
    即與據以異議之知名商標 「TRIANGLE DESIGN WITH A QUESTION MARK INSIDE」
    構成近似，是以被告在與本件類似之「TRY及圖」一案中，認同「TRY及圖」與據
    以異議之知名商標「TRIANGLE DESIGN WITH A QUESTION MARK INSIDE」 構成近
    似。主要圖形部分即構成近似，則兩造商標圖樣上文字之差異，即不足以排除混
    淆誤認之認定，此徵諸被告之決定先例，其理自明。是系爭聯合商標與據以異議
    知名之「TRIANGLE DESIGN WITH A QUESTION MARK INSIDE」 商標構成近似，誠
    無庸置疑。
３、參加人於原告據以異議商標知名後，始以相同之三角形內置文字及標點符號之設
    計申請商標註冊，顯係抄襲原告知名之據以異議商標，而違反商標法第三十七條
    第七款及第十二款之立法意旨：
(1)、按商標法第三十七條第七款及第十二款之規範意旨即在杜絕剽竊他人商標而獲准
    註冊之歪風，以建立正常之商標秩序。查三角圖形雖為普通之幾何圖形或交通標
    誌，然一倒三角形內置標點符號之設計，乃係原告首創並申請商標註冊，配合商
    品銷售與廣告宣傳，已為一般消費者所熟知，原告之 「 GUESS ? AND TRIANGLE
    DESIGN」及「TRIANGLE DESIGN WITH A QUESTION MARK INSIDE」 商標已成為一
    著名商標，並為被告所肯認。既然此一倒三角形內置標點符號之設計，已廣為一
    般消費者所熟知，此即已非一單純普通的內置標點符號之倒三角形，而是消費者
    作為辨識原告商品之重要依據。而原告據以異議商標既為一般消費者所熟知之商
    標，則參加人與原告既為同業，其客觀上更無不認識據以異議商標為一知名商標
    之事實，因此參加人在原告據以異議之倒三角形內置標點符號之設計圖樣知名之
    後，始以相同之倒三角形內置標點符號之設計做為自己之商標，顯係有意抄襲模
    仿原告此一倒三角形內置標點符號之圖形設計，坐享原告辛苦建立之商譽並獲取
    不當利益，是系爭聯合商標之核准審定勢將使消費者對其產品來源及品質產生混
    淆誤認，明顯違反商標法第三十七條第七款及第十二款之立法意旨，不應准予註
    冊。
(2)、參加人「SURPRISE」商標申請之態樣及順序，由「驚艷SURPRISE」再「SURPRISE
    」及「SURPRISE！」再「SURPRISE及一三角形內置標點符號」又「三角形內置一
    英文單字及標點符號」進而再以「三角形內置標點符號為底並刻意將SURPRISE突
    出於三角形之輪廓外」，明顯可看出參加人係惡意抄襲模仿原告此一倒三角形內
    置標點符號之圖形設計，挑戰被告對於商標近似審查之底線，企圖藉由商標個案
    審查及個人主觀之不同，僥倖取得系爭聯合商標之註冊，而坐享原告辛苦建立之
  　商譽並獲取不當利益，是系爭聯合商標之核准審定勢將使消費者對其產品來源及
    品質產生混淆誤認，明顯違反商標法第三十七條第七款及第十二款之立法意旨，
    不應准予註冊。
(3)、原告尤欲陳明者乃參加人常以類似遊走法律邊緣之手法，申請多件相似於著名品
    牌之商標，如因近似著名商標「香奈兒」而由被告撤銷審定之第九一○三三九號
    「DESIRE蒂奈兒．渴望」；另有「CHRIST. ARDEN」及「ELIZA. DIOR」等明顯可
    見為仿效知名品牌「ELIZABETH ARDEN」（伊莉莎白雅頓）及 「CHRISTINE DIOR
    」（克莉絲汀迪奧），巧妙將知名品牌文字組合前後倒置之行為等等易使消費者
    產生混淆誤認之虞之商標；以及註冊登記「范倫鐵諾古柏」、「范倫天奴古柏」
    及「Valentinocoupeau」等近似知名之「Valentino」（范倫鐵諾） 商標等類此
    抄襲他人之商標均可見於被告之網站資料。是參加人習以抄襲業界著名商標之不
    當居心，昭然若揭。倘本院容許此種行為一再發生，不僅對消費者利益及在中華
    民國申請商標專用權保護之守法業者權利有受侵害之虞，亦對近年來一再重申保
    障智慧財產權，以促進工商企業之正常發展之我國聲譽，造成不良之影響。
４、訴願決定機關認定「GUESS ? AND TRIANGLE DESIGN」 與「HOOP及圖」構成近似
    之前例及被告認定「TRIANGLE DESIGN WITH A QUESTION MARK INSIDE」與「TRY
    及圖」構成近似之前例，均因各該申請人未分別提起救濟而遭撤銷確定。
(1)、「HOOP及圖」商標申請人「鳴晟實業有限公司」並未對訴願決定機關之認定提起
    救濟，因而該商標審定經撤銷確定並已刊登公告於商標公告在案。
(2)、「TRY及圖」 商標申請人「龍馬克開發有限公司」亦未對被告之認定提起訴願，
    因而該商標審定亦經確定並已刊登公告於商標公告在案。
５、綜上所述，系爭聯合商標與據以異議商標構成近似，所指定使用之商品復屬「被
    褥，棉被，被套，床單，床罩，枕套、毛毯」等類似或相關連，難謂無使一般消
    費者產生混淆誤認之虞，是系爭聯合商標自有違商標法第三十七條第七款及第十
    二款之規定，不得申請註冊，又參加人習以抄襲業界著名商標，且包括原告之倒
    三角形內置標點符號及文字之圖樣設計，被告仿冒抄襲之不當居心，昭然若揭，
    是系爭聯合商標之審定明顯違反商標法第三十七條第七款及第十二款之立法意旨
    ，故原處分自屬違法，為此請判決如原告訴之聲明。
乙、被告方面：
一、聲明：求為判決如主文所示。
二、陳述：
１、商標圖樣「相同或近似於他人著名之商標或標章，有致公眾混淆誤認之虞者」、
    「相同或近似於他人同一商品或類似商品之註冊商標者」，不得申請註冊，固為
    本件商標異議審定時商標法第三十七條第七、十二款所明定。惟其適用應以兩造
    商標圖樣構成相同或近似為前提要件。商標圖樣之近似，以具有普通知識經驗之
    購買人，於購買時施以普通所用之注意，有無混同誤認之虞判斷之，復為商標法
    施行細則第十五條第一項所明定。商標在外觀、觀念或讀音方面有一構成近似者
    ，始為近似之商標。
２、本件原告固主張其係世界著名之服裝、皮件、皮包、鞋、眼鏡等多類時尚流行商
    品之產銷公司，自西元一九八一年十一月開始使用「GUESS ? AND TRIANGLE DE-
    SIGN」商標於其產製之商品上，並自七十三年起陸續於我國註冊取得第二九○○
    八七、三二○七六六、三二九八一一、三九六九五七、三七一三五四、．．．號
    等三十五件商標專用權外，據以異議商標商品廣泛行銷世界三十八個國家，於八
    十二年間進口於國內各大百貨公司及專賣店、零售店銷售，每年廣告費高達新台
    幣一百三十四億多元，定期透過「ELLE」、「Mademoiselle」、「儂儂」等雜誌
    刊登廣告宣傳，據以異議「GUESS ? AND TRIANGLE DESIGN」及「TRIANGLE DES-
    IGN WITH A QUESTION MARK INSIDE」 商標應屬著名商標，參加人以相同構圖意
    匠之倒三角圖形、問號與驚嘆號之些微差異、外文「SurPrise」與「GUESS」 有
    異曲同工之妙、寓目印象或乍視之間極相彷彿之圖形作為本件審定第九一二五五
    ○號「SurPrise及圖」商標圖樣申請註冊，自有首揭法條規定之適用云云。本件
    據原告檢送之國內商標註冊資料、銷售據點資料、雜誌廣告、銷售額統計表等證
    據資料影本，固堪認定據以異議商標有先使用並臻著名之事實；惟查首揭法條規
    定之適用，須以兩造商標圖樣構成相同或近似為前提要件，又依一般通常交易情
    形，消費者係總括商標圖樣之全體作為識別之對象，是若二造商標圖樣各具特別
    引人注意之部分，外觀所呈現之識別性已然相左，予人之寓目印象及觀念思維復
    相去甚遠，縱其商標圖樣均由文字、圖形及符號所組合，然此單純組合之結果，
    已產生不同之識別性，足為相關商品購買人所區辨而未生混同誤認之虞，自無仍
    謂二造商標圖樣構成相同或近似之虞，此乃「有致混同誤認」一詞當然之正解；
    首觀本件二造商標圖樣上之外文「SurPrise」與「GUESS」 均為國人習知習見之
    文字，無論於外觀或字義上均截然不同，客觀上無相混淆或聯想之虞，另問號與
    驚嘆號乃係民國八年教育部頒行全國使用，代表不同意義之標點符號，且各有不
    同之用法，於外觀及意義可謂差別顯然，為國人所普遍共知，縱二造商標整體圖
    樣分別於倒三角形內置外文「SurPrise」搭配「！」與「GUESS」 搭配「？」，
    因其二者之文字與符號於意義與用法有一致性，益加相輔相成增強區離「驚訝」
    或「猜測」之印象，進而產生不同之感知及意境，於異時異地隔離觀察難謂有致
    混同誤認之虞，應非屬近似之商標；況再查以標點符號「？」作為圖樣一部分之
    構圖意匠，早於六十年十一月十一日訴外人台灣華歌爾股份有限公司即以「？」
    符號設計圖作為註冊第五三五九六號「華歌爾WACOAL」商標圖樣於被告申請註冊
    ，指定使用於婦女用托乳胸衣、束腰帶、緊身衫褲、及應屬於本項之其他商品上
    ，其「？」符號設計圖亦為該商標圖樣中具識別性之部分，迄今歷經二次延展註
    冊，仍在專用有效期間內，另有註冊第一九一三二五號「度？％」商標指定使用
    於男女衣服、襯衫、外套等一切應屬本類之衣著商品，專用期間自七十一年十月
    一日起至九十一年九月三十日止，目前尚合法有效存在等等，凡此有被告商標圖
    樣名稱檢索表及商標註冊證附卷可稽，與據以異議商標均同以「？」符號為其商
    標之一部分，堪認「？」符號除為習知習見之標點符號外，且於衣服等相關商品
    市場內早已有併存之事實；次審酌系爭聯合商標圖樣與交通標誌中之警告標誌僅
    作正、倒不同之三角形設計圖樣，與「讓」標誌同屬倒三角形之構圖，其識別性
    自因交通標誌為眾人所熟知、復因「！」驚嘆號之作用而易於發生特別醒目之印
    象，另有外文「SurPrise」（驚訝、驚奇）相襯托下，相較於已具知名度之據以
    異議外文「GUESS」 倒三角形問號設計圖商標，其識別力當有所不同，異時異地
    隔離觀察，應無發生相混淆誤認之虞，二造商標應非屬近似之商標，揆諸上開說
    明，本件審定第九一二五五○號「SurPrise及圖」商標之申請註冊，指定使用於
    被褥，棉被，被套，床單，床罩，枕套，毛毯，壁毯，掛毯，毛巾，浴巾，餐巾
    ，桌巾，手帕，枕巾，椅巾，擦澡巾，理容用圍巾，窗簾商品，應無首揭法條規
    定之適用。至原告另舉被告中台異字第八八一八九九號商標異議審定書及經濟部
    經（八八）訴字第八八六三二八三六號訴願決定書置辯乙節，核其商標圖樣不同
    、案情有別，且商標事件係依個案審查，自難比附援引執為本件商標應否准註冊
    之論據。
３、綜上論述，被告原處分洵無違誤，請判決如被告答辯之聲明。
丙、參加人之陳述：
１、按商標圖樣「相同或近似於他人著名之商標或標章，有致公眾混淆誤認之虞者」
    、「相同或近似於他人同一商品或類似商品之註冊商標者」，均不得申請註冊，
    為商標法第三十七條第七款、第十二款所明定，且此二條款之適用均以商標構成
    近似為前提。倘某一商標圖樣予人之寓目印象明確，不致因意念模糊而產生聯想
    引致誤認之情事，即無近似之可言。而審究商標之近似與否，應就通體觀察，總
    括其所組成之文字、圖形、記號或聯合式與所施顏色予以認定，不能僅取其中構
    成商標之某一部分予以單獨判斷（前行政法院七十一年度判字第四一九號、六十
    九年度判字第一二四號判決參照），且倘僅就圖樣比較，認為近似，但已為一般
    購買人所熟知之商標，而無產生混淆誤認之虞者，則非屬近似商標。又商標稍有
    不同，通常認為構成近似，但該差異部分影響商標整體印象或具有其他不同意義
    ，而無混淆誤認之虞者，亦可輕易區分二者之不同處，二者實無構成近似商標，
    引致混淆誤信之虞。
２、商標法第三十七條第七款、第十二款規定之適用，均須以兩造商標構成相同或近
    似為前提要件，而審究商標是否近似，應以該商標整體圖樣為之，而不能遽為分
    割逕予判斷，此乃前揭判例所明白揭示之原則，且亦為一般消費者觀察判別商標
    之習慣，若二造商標分別具有特別醒目之部分，外觀之識別性已顯然不同，予人
    寓目印象及意匠亦差距甚遠，縱其商標均由文字、符號及圖形所組合而成，惟其
    識別性已截然相左，足使消費者區分而無混淆誤認之虞，亦無所謂二造商標構成
    相同或近似之虞。觀之本件系爭聯合商標圖樣可知，其乃為一倒三角形內置一經
    設計之英文字SurPrise附加驚歎符號之圖形所組成之聯合式商標圖樣；其構圖意
    匠是欲讓消費者產生驚艷、出乎意料驚歎之意。反觀據以異議商標則是倒三角圖
    形內置一英文字「GUESS」及一問號。兩相對照：
(1)、就英文字部分：一為「SurPrise」，一為「GUESS」 ，係均為國人所普遍認知之
    英文單字，其外觀及字母組合均顯然相異，而其字義，前者為「驚訝」，後者則
    為「猜測」之義，誠無混淆之虞。
(2)、就符號部分：一為驚嘆號「！」，一為問號「？」，均係民國八年教育部頒行全
    國使用之標點符號，於文章語辭間各有不同之用法，其外觀及意義亦大不相同。
(3)、就整體意匠部分：系爭審定商標係由「SurPrise」搭配驚嘆號「！」之圖樣，而
    據以異議商標則為「GUESS」 配合問號「？」之組合，其各自之文字與標點符號
    間於意義及用法上均具有關聯性及一致性，更加區離出二者商標「驚訝」與「猜
    測」之寓目印象，雖其外框均為倒三角形，惟其分別表現之意匠已差異顯著，於
    異時異地隔離觀察，顯無致公眾混淆誤認之虞。
(4)、故二造商標之予人寓目印象實屬可分，要無構成近似商標，引致一般商品購買人
    產生混淆誤認之虞。且倘如原告所云，其所有之據以異議註冊商標已成為一世界
    著名商標，則其商標圖樣必已深植於一般消費大眾的心中，豈有與他件商標相混
    淆誤認之虞。
３、本件原告前亦曾以其所有之「GUESS ? AND TRIANGLE DESIGN」「TRIANGLE DES-
    IGN WITH A QUESTION MARK INSIDE」 商標，針對參加人之與本件系爭聯合商標
    相同圖樣之註冊第九○一七七八號「SurPrise及圖」向被告提請異議，被告則以
    中台異字第Ｇ00000000號異議審定書，而為異議不成立處分。其後原告
    不服，向經濟部提起訴願，經經濟部訴願委員會通知參加人參加訴願，而以經（
    九十）訴字第○九○○六三二五五九○號訴願決定書為「訴願駁回」之處分，原
    告並無不服，上述處分遽予確定。而上述審定書與訴願決定書所陳述之理由均略
    謂：「．．．二商標圖樣之外文「SurPrise」與「GUESS」 均為國人習知習見之
    文字，無論於外觀或字義上均截然不同，客觀上無相混淆或聯想之虞，另問號與
    驚嘆號乃係八年教育部頒行全國使用，代表不同意義之標點符號，且各有不同之
    用法，於外觀及意義可謂差別顯然，為國人所普遍共知，縱二者商標整體圖樣分
    別於倒三角形內置外文「SurPrise」搭配「！」與「GUESS」 搭配「？」，因其
    二者之文字與符號於意義與用法有一致性，益加相輔相成增強區隔「驚訝」或「
    猜測」之印象，進而產生不同之感知及意境，於異時異地隔離觀察難謂有致混同
    誤認之虞，應非屬近似之商標．．．」。而後參加人之另三件註冊商標及一件註
    冊服務標章「SURPISE 及圖」（一為註冊第九二五五二一號商標、一為註冊第九
    三六二八九號商標、一為註冊第九五八二○三號商標及第一三五三四二號服務標
    章）亦曾遭本件原告以「GUESS ? AND TRIANGLE DESIGN」、「TRIANGLE DESIGN
    WITH A QUESTION MARK INSIDE」 構成近似而有違商標法第三十七條第七款及第
    十二款之規定為由提出異議，惟本件被告以與上述訴願決定書與異議審定書相同
    之理由作成異議不成立之處分，原告並未提起訴願，上述處分均已確定。故本件
    二造商標之圖樣非屬近似，已經上述審定書認定在案，本件原告就此並未表明不
    服，則行政處分既已確定，即具有確定力，被告基於前揭確定之行政處分而為本
    件之原處分決定，自屬依法行政之行為，且基於信賴保護原則，本件參加人因信
    賴上述審定書所為之確定處分，而大量使用與本件系爭聯合商標相同圖樣之其他
    商標於其產製之商品上，並廣泛行銷於市場，若逕予撤銷本件系爭聯合商標之審
    定，則將嚴重影響參加人之商業活動。
４、本件參加人為使一般商品購買人對其「SURPRISE」系列商標商品之信譽及品質有
    一定之認識。且為加強對「SURPRISE」系列商標之保護，先後以與本件系爭聯合
    商標相同或近似之圖樣向被告申請註冊，並經被告核准註冊為第八八五四六二號
    、第八九九二三○號、第九○一七七八號商標、第九二五五二一號、第九三六二
    八九號、第九三八二○八號、第九四三八一五號、第九四九九九六號、第九五八
    二○三號、第九六七六四三號、第九九三一八○號商標及第一三五三四二號服務
    標章，至今已取得近二十件之註冊商標，足見本件參加人對其所有之「SURPRISE
    」系列商標的重視，及為建立其商標信譽付出之苦心。
５、被告曾核准多件商標圖樣中有三角圖形和標點符號之商標註冊在同一或類似之商
    品類別中，足證被告顯認該等商標圖樣雖同樣均有三角形附加符號之圖形。惟其
    整體商標圖樣中因其設計構圖意匠不同，彼此間要無構成近似引致公眾混同誤信
    之虞，故分別准予該等商標註冊。況三角形屬於幾何圖形，而問號、驚歎號則屬
    於標點符號之一種，其並非可專屬於某一個人之商標專用權利，且已為多數廠商
    引用以之作為廣告圖樣促銷商品。又香港貿易發展局刊登的雜誌，其中有以「？
    」為圖案的Ｔ恤，可見「？」為普遍常見全世界通用的圖案；準此，則豈可因商
    標圖樣中有此等尋常易見之圖形，即認為該二商標近似，而不去詳究該商標間各
    自具有的獨特性？如此實有違前行政法院六十九年度判字第一二四號判決意旨：
    審究商標近似與否，不能僅取其中構成商標之某一部分予以單獨判斷之。且無疑
    無限擴張據以異議註冊商標專用權人的權利，而變相限制他人取得商標的權利。
    對正當之商標秩序及他人之申請註冊權限實有阻礙！實則，以本件系爭聯合商標
    設計意匠獨特，予人之寓目觀感更屬顯目特殊，實足與他件商標區別而無與他件
    商標構成近似，引致混淆誤認之虞，誠無前揭法條之適用可能。
６、參加人所有之「SURPRISE」系列商標，係出於參加人所自創，其設計理念係源於
    十八世紀大音樂家「海頓」之SURPRISE交響曲－驚愕交響曲，進而延伸出使消費
    者產生驚艷、出乎意料驚歎之設計意匠，故其商標之創意展露無遺。因之，以參
    加人所有之本件系爭聯合商標「SurPrise及圖」鮮明獨特之構圖設計方式，誠無
    與他人之商標構成近似之可能。
７、參加人自七十八年即陸續申請「SURPRISE」系列之商標於多類商品，顯然早於原
    告來台發展其旗下商品之時間。且台灣各行各業之廠商早於六十九年起即開始以
    「正三角形」、「倒三角形」之圖形作為商標圖樣申請註冊於各類商品中，該等
    商標之申請日亦均早於原告所有之「GUESS」 系列商標之申請日，顯見參加人實
    無抄襲原告「GUESS」商標之情事。
８、交通部所頒布之道路交通標誌中之警告標誌及禁制標誌均以「正三角形」、「倒
    三角形」標示之，而其中之危險標誌更以「驚嘆號」配合「正三角形」所組合而
    成，顯見「三角圖形」已為國人所習慣常用之圖形，自不可為專屬於某一人之商
    標專用權利。
９、綜上所陳，本件系爭聯合商標之圖樣組合予人之寓目觀感係為顯目「驚訝」之意
    ，與原告之據以異議商標所表現出之「猜測」意境，實可清楚辨別此乃分屬不同
    的產製主體，亦即此二商標非屬近似商標，此其一。參加人業已取得多件「Sur-
    Prise及圖」 商標及「SURPRISE及圖」商標之註冊，此其二；被告曾核准多件商
    標圖樣中有三角圖形和驚歎符號之商標與原告之GUESS 註冊商標同時併存於同一
    或類似商品中，顯認被告對於有三角形及標點符號之商標圖樣早已併存於各類商
    品之相關事實，客觀上難謂有使消費者誤認其表彰之商品為原告所產製而購買之
    虞，此其三。三角形、圓形及正方形均屬於幾何圖形，其並非可專屬於某一個人
    之商標專用權利，且已為多數廠商引用以之作為廣告圖樣促銷商品及商標圖樣，
    此其四。因之本件確無商標法第三十七條第七款、第十二款規定之適用餘地。為
    此，請判決駁回原告之訴。
    理  由
一、按商標圖樣「相同或近似於他人著名之商標或標章，有致公眾混淆誤認之虞者」
    、「相同或近似於他人同一商品或類似商品之註冊商標者」，不得申請註冊，分
    別為系爭聯合商標異議審定時商標法第三十七條第七款及第十二款所明定。而衡
    酌兩商標圖樣是否構成近似，依同法施行細則第十五條第一項之規定，應以具有
    普通知識經驗之購買人，於購買時施以普通所用之注意，有無混同誤認之虞判斷
    之。
二、本件被告認兩造商標圖樣上之外文「SurPrise」與「GUESS」 均為國人習知習見
    之文字，無論於外觀或字義上均截然不同，客觀上無相混淆或聯想之虞；另問號
    與驚嘆號係代表不同意義之標點符號，且各有不同之用法，於外觀及意義可謂差
    別顯然，為國人所普遍共知，縱兩商標整體圖樣分別於倒三角形內置外文「Sur-
    Prise」搭配「！」與「GUESS」搭配「？」，因其二者之文字與符號於意義及用
    法有一致性，益加相輔相成增強區離「驚訝」或「猜測」之印象，進而產生不同
    之感知及意境，於異時異地隔離觀察，難謂有致混同誤認之虞，非屬構成近似之
    商標，應無首揭法條規定之適用，乃為「異議不成立」之處分，經核並無不合。
三、原告固於訴願及本件行政訴訟中均訴稱，系爭聯合商標圖樣與據以異議商標圖樣
    之整體構圖顯然以倒三角形為主軸，作為辨識商標之主要部分，二者主要部分之
    圖形完全相同，自有致公眾混同誤認之虞；矧系爭聯合商標圖樣上之文字「Sur-
    Prise」與據以異議商標圖樣上之文字「GUESS」亦有異曲同工之妙，並非毫無關
    聯，蓋「猜猜看 （GUESS）」之結果往往是充滿「驚奇（SURPRISE）」的，消費
    者並非不無可能誤認二者係屬同一系列之商標，故系爭聯合商標與據以異議商標
    二者構成近似，殆無疑義；又系爭聯合商標與據以異議之著名商標所指定使用之
    商品復屬同一、類似或相關聯，自有首揭法條規定之適用云云。惟查，系爭審定
    第九一二五五○號「SurPrise及圖」聯合商標圖樣與據以異議之註冊第二六三三
    四九號、第二九○○八七號、第三二○七六六號、第三三四七○五號．．．等「
    GUESS ? and Triangle Design」 商標圖樣相較，二者雖有相同之倒三角形，惟
    倒三角形內之英文字母分別為「SurPrise」及「GUESS」 ，且標點符號分別為「
    ！」及「？」，就二者之整體外觀予以審視，予人之寓目印象截然不同，且二商
    標圖樣之外文「SurPrise」與「GUESS」 均為國人習知習見之文字，無論於外觀
    或字義上均截然不同，客觀上無相混淆或聯想之虞，另問號與驚嘆號乃係民國八
    年教育部頒行全國使用，代表不同意義之標點符號，且各有不同之用法，於外觀
    及意義可謂差別顯然，為國人所普遍共知，縱二者商標整體圖樣分別於倒三角形
    內置外文「SurPrise」搭配「！」與「GUESS」 搭配「？」，因其二者之文字與
    符號於意義與用法有一致性，益加相輔相成增強區隔「驚訝」或「猜測」之印象
    ，進而產生不同之感知及意境，於異時異地隔離觀察，難謂有致一般消費大眾產
    生混淆誤認之虞，非屬構成近似之商標。又參加人業已取得多件「SurPrise及圖
    」商標及「SURPRISE及圖」商標之註冊，且被告曾核准多件商標圖樣中有三角圖
    形和驚歎符號之商標與原告之GUESS 註冊商標同時併存於同一或類似商品中，顯
    認被告對於有三角形及標點符號之商標圖樣早已併存於各類商品之相關事實，客
    觀上難謂有使消費者誤認其表彰之商品為原告所產製而購買之虞。況且三角形、
    圓形及正方形均屬於幾何圖形，其並非可專屬於某一個人之商標專用權利，且已
    為多數廠商引用以之作為廣告圖樣促銷商品及商標圖樣。因此，本件確無商標法
    第三十七條第七款、第十二款規定之適用，本件被告所為「異議不成立」之處分
    ，揆諸首揭法條規定及前開說明，洵無違誤，訴願決定予以維持，亦無不合。原
    告徒執前詞，訴請撤銷訴願決定及原處分，並命被告就參加人於八十八年四月十
    四日申請並經被告核准審定之第九一二五五○號「SurPrise及圖」聯合商標申請
    案，作成撤銷審定之處分，均無理由，應予駁回。
三、兩造其餘攻擊防禦方法與本件判決結果不生影響，故不逐一論述，併此敘明。
據上論結，本件原告之訴為無理由，爰依行政訴訟法第九十八條第三項前段判決如主
文。
中　　華　　民　　國　　　九十一　　　年　　　七　　　月　　　三十一  　日
　　　　　　　　　　　　　　　臺 北 高 等 行 政 法 院  第 二 庭
            　　                    審 判 長 法    官  徐 瑞 晃
                                             法    官  李 得 灶
                                             法    官　吳 慧 娟
右為正本係照原本作成。
如不服本判決，應於送達後二十日內，向本院提出上訴狀並表明上訴理由，如於本判
決宣示後送達前提起上訴者，應於判決送達後二十日內補提上訴理由書（須按他造人
數附繕本）。
中　　　華　　　民　　　國　　九十一　　年　　　七　　　月　　三十一　　日
            　　　　　　　　　　　　　　     書 記 官  林 玉 卿
